【裁判字號】    97,訴易,56
【裁判日期】    971029
【裁判案由】    侵權行為損害賠償
【裁判全文】
高等法院民事判決                  97年度訴易字第56號
原      告  桃園縣立永豐高級中學
法定代理人  乙○○
訴訟代理人  丁○○
被      告  甲○○
                      （
被      告  丙○○
                      （
上列當事人間因侵權行為損害賠償刑事附帶民事事件，經刑事庭
移送前來，本院於97年10月15日言詞辯論終結，判決如下：
    主  文
被告應連帶給付原告新臺幣肆拾肆萬零壹拾貳元及自民國九十七
年三月二十二日起至清償日止，按年息百分之五計算之利息。
訴訟費用由被告連帶負擔。
    事實及理由
一、按訴狀送達後，原告不得將原訴變更或追加他訴，但擴張或
    減縮應受判決事項之聲明，不在此限。民事訴訟法第255條
    第1項第3款定有明文。本件原告原起訴請求被告應連帶給付
    原告新台幣（下同）45萬5027元及自起訴狀繕本送達翌日起
    至清償日止按年息5%計算之利息（見附民卷第1頁），嗣減
    縮請求被告應連帶給付原告44萬0012元及自民國97年3月22
    日起至清償日止按年息5%計算之利息，核屬減縮應受判決事
    項之聲明，應予准許，合先說明。
二、原告主張：被告95年8月11日凌晨2時許，攜帶被告丙○○所
    有客觀上可做為兇器使用之破壞剪1支；並由丙○○駕駛向
    姓名年籍不詳綽號「阿坤」之成年男子，借得曾毓茗（另為
    不起訴處分）所有車牌號碼V3-8659號自用小客車，搭載甲
    ○○前往原告校園，進入校園經夜自習4教室後方，由丙○
    ○持破壞剪將窗戶上鐵欄杆剪斷並打破窗戶玻璃之方式，踰
    入其內行竊，接續3次搬運竊得該校所有電腦主機20部（IBM
    A51 10部及華碩AS-672 10部）、液晶螢幕15台（奇美CMVA7
    02 17吋10台及BENQ15吋 5台），置放於上開汽車離去，途經
    桃園縣八德市○○路發生交通事故，經桃園縣警察局八德分
    局員循線查獲，始悉上情。本件被告雖遭法辦，惟僅追回贓
    物4台電腦主機，其餘16台電腦主機及15台液晶螢幕損失計4
    4萬0012元。爰依侵權行為法律關係訴請被告連帶賠償。其
    訴之聲明為：(1)被告應連帶給付原告44萬0012元及自97年3
    月22日起至清償日止按年息5%計算之利息。(2)願供擔保請准
    宣告假執行。
三、(一)被告甲○○則以：伊僅有竊取5台電腦主機及5台液晶螢幕
    。另因被告丙○○積欠伊2萬元，乃於偵查中誣陷其有參與
    竊盜犯行云云置辯。其答辯聲明：原告之訴駁回。
    (二)被告丙○○則以：被告甲○○打電話稱要搬家，伊乃向朋
    友借車幫忙甲○○搬家，伊不知載運之箱子裡放置何物，伊
    只是單純開車幫忙載連而已云云，資為抗辯。其答辯聲明：
    原告之訴駁回。
四、原告主張被告於前揭時地共同竊取上開財物，被告則以前詞
    置辯。經查：
(一)被告二人共同意圖為自己不法之所有，並基於竊盜之犯意聯絡
  ，於95年8月11日凌晨2時許，攜帶丙○○所有客觀上可做為兇
  器使用之破壞剪1支；並由丙○○駕駛向姓名年籍不詳綽號「
  阿坤」之成年男子，借得曾毓茗（另為不起訴處分）所有車牌
  號碼V3-8659號自用小客車，搭載甲○○前往桃園縣八德市○
  ○街26號之「永豐高級中學」，共同進入該校校園，經夜自習
  4教室後方，由丙○○持破壞剪將窗戶上鐵欄杆剪斷並打破窗
  戶玻璃之方式，踰入其內行竊，接續3次搬運竊得該校所有IBM
  電腦主機20部、液晶螢幕15台，得手後，2人將之置放於上開
  自用小客車後方座椅及後車廂，旋駕車離去。嗣因丙○○於同
  日上午6時15分許，駕駛上開汽車竊得上開財物離去時，途經
  桃園縣八德市○○街145號前，發生交通事故而逃逸（已另案
  提起公訴），經警通知車主曾毓茗至桃園縣政府警察局八德分
  局領回上開汽車，循線查獲，始悉上情。此據證人即曾毓茗、
  證人即原告總務主任姜振田於警訊中證述明確（見95年度偵字
  19058號卷第12、13、26頁），並有扣押物品目錄表、贓物認
  領保管單、現場照片（見95年度偵字19058號卷第37、39、41
  至43頁）可稽。而被告丙○○、甲○○亦因此竊盜犯行分別經
  台灣桃園地方法院及本院判處有期徒刑10月，減為有期徒刑5
  月確定在案，亦經本院依職權調閱本院97年度上易字第51號刑
  事卷宗查明無訛。
(二)被告甲○○雖辯稱其僅竊取電腦主機及液晶螢幕各5台云云。
  但查，被告甲○○迭於刑事偵審中對竊取原告所有電腦主機20
  部、液晶螢幕15台乙情供承不諱（見96年度偵緝字第650號卷
  第51頁、96年度審易字第351號卷第47頁），於本院準備程序
  對上情亦無爭執（見本院卷第72頁）。嗣於本院言詞辯論期日
  始翻異前詞，謂因製作筆錄時毒癮發作故胡亂承認云云，卻未
  能舉證以實其說，顯屬避就之詞，自無可採。
(三)至被告丙○○辯稱係受甲○○拜託幫忙搬離其母家而載運東西
  ，未參與竊盜犯行乙節，查系爭竊盜事實，業據被告甲○○於
  偵查中坦承不諱（見96年度偵緝字第650號卷第51頁），核與
  證人即永豐高中總務主任姜振田於警詢指訴之情，大致相符，
  並有相片4張附卷可稽（見95年度偵字第19058號卷第25、26、
  42 、43頁）。被告甲○○嗣雖附和丙○○說詞，謂因丙○○
  積欠伊2萬元未還，乃於偵查中誣指其共同行竊云云。然查：
  被告甲○○於刑事審理時以證人之身分結證稱：當天係請丙○
  ○至距離永豐高中約1、2百公尺馬路邊之小巷內載運其竊得之
  電腦，而其母親家距該巷子約1、2公里遠等語（見96年度審易
  字第351號卷第48、51頁），被告丙○○對此亦不爭執，從而
  ，依其2人於原審所述載運本案贓物之地點，顯非所辯甲○○
  母親住處，至為明灼。而依被告2人所述之搬運時間為深夜凌
  晨2時許，衡諸常情，被告甲○○縱有搬家之需，亦無必要選
  擇深夜而為擾鄰之舉，且尤無預先將物品搬至距其母親住處1
  、2公里外之永豐高中附近馬路旁之巷弄裡堆置，再電請被告
  丙○○前來載運之理？其二人上開所辯，顯悖事理，殊難採信
  。被告二人共犯上揭竊盜犯行，足堪認定。
五、按因故意或過失，不法侵害他人之權利者，負損害賠償責任
    。又數人共同不法侵害他人之權利者，連帶負損害賠償責任
    。民法第184條第1項前段、第185條第1項前段定有明文。被
    告二人為共同竊盜犯行，詳如前述，則原告請求渠二人連帶
    賠償其損害，即屬有據。查被告原竊取原告所有電腦主機20
    部、液晶螢幕15台，惟其中電腦主機4台業經原告領回，為
    原告自承在卷（見附民卷第3頁），並有贓物認領保管單1紙
    可稽（見95年度偵字第19058號卷第39頁）。是原告所受損
    害計為電腦主機16台、液晶螢幕15台，其品牌型號、購置日
    期、金額、使用年限、已使用年數均詳如附表所示，並據原
    告提出統一發票、財產增減表為證（見本院卷第14至16頁）
    。而前開電腦主機、液晶螢幕依桃園縣縣有公用財產產籍管
    理作業手冊規定之折舊計算方式計算後，其折舊後之餘額共
    為44萬0012元（計算式詳如附表所示），亦為被告所不爭執
    （見本院卷第71頁）。
六、從而，原告依侵權行為法律關係，請求被告二人連帶給付原
    告44萬0012元及自97年3月22日起至清償日止按年息5%計算
    之利息，洵屬正當，應予准許。又本件所命給付金額未逾15
    0萬元，不得上訴三審，原告為假執行之聲請，核屬贅文，
    不另駁回，併此敘明。
七、據上論結，本件原告之訴為有理由，依民事訴訟法第78條、
    第85條第2項，判決如主文。
中    華    民    國    97    年    10    月    29    日
                    民事第一庭
                        審判長法  官  張耀彩
                              法  官  林金吾
                              法  官  盧彥如
正本係照原本作成。
不得上訴。
中    華    民    國    97    年    10    月    29    日
                              書記官  鄭兆璋


司法院資訊處製作；財團法人民間司法改革基金會備份。
